【裁判字號】    95,簡上,144
【裁判日期】    950929
【裁判案由】    家暴傷害
【裁判全文】
臺灣嘉義地方法院刑事判決             95年度簡上字第144號
上  訴  人
即  被  告  乙○○
上列上訴人即被告因家暴傷害案件，不服本院九十五年度嘉簡第
八０三號中華民國九十五年六月十五日第一審簡易判決處刑（聲
請簡易判決處刑書案號：臺灣嘉義地方法院檢察署九十五年度偵
字第三九七六號），提起上訴，本院管轄之第二審合議庭判決如
下：
    主  文
上訴駁回。
乙○○緩刑貳年，緩刑期內付保護管束，並禁止實施家庭暴力行
為。
    事  實
一、乙○○係甲○之配偶，二人間具有家庭暴力防治法第三條第
    一款所定之家庭成員關係。乙○○於民國九十五年四月十日
    凌晨零時許，在其位於嘉義縣梅山鄉○○村○○街一三九號
    住處三樓房間內，竟因心情不佳於飲酒後，基於普通傷害之
    犯意，徒手毆打甲○之頭部、臉部，甲○則以雙手抵擋，因
    而致甲○受有頭部創傷併左額擦傷四公分乘一公分、左下眼
    瞼瘀傷零點三公分乘一點五公分、左側結膜下出血、右腕瘀
    傷二公分乘一公分及左前臂瘀擦傷兩處四公分乘一公分、六
    點五公分乘零點五公分之傷害。
二、案經甲○訴由臺灣嘉義地方法院檢察署檢察官偵查後聲請以
    簡易判決處刑。
    理  由
一、按被告以外之人於審判外之陳述，經當事人於審判程序同意
    作為證據，法院審酌該言詞陳述或書面陳述作成時之情況，
    認為適當者，亦得為證據。當事人、代理人或辯護人於法院
    調查證據時，知有第一百五十九條第一項不得為證據之情形
    ，而未於言詞辯論終結前聲明異議，視為有前項之同意，刑
    事訴訟法第一百五十九條之五定有明文。查本件認定事實所
    引用之診斷證明書及悔過協議書等證據方法，被告於本院行
    準備程序時表示同意調查，且經本院於審理逐一提示予被告
    表示意見，被告均未於言詞辯論結前聲明異議。而被告於本
    院行準備程序時及審理時坦認犯行，本院審酌採納上開傳聞
    證據，無礙被告於程序上之彈劾詰問權利，而認上開傳聞證
    據合於刑事訴訟法第一百五十九條之四及同法第一百五十九
    條之五等規定，因而具證據能力，合先敘明。
二、訊據被告乙○○對上開事實坦承不諱，核與證人即告訴人甲
    ○於本院審理時結證情節相符，復有財團法人嘉義基督教醫
    院診斷證明書、悔過協議書、被告之全戶戶籍資料查詢結果
    各乙份附卷可稽，均足徵被告上開自白確與事實相符，而堪
    以採信。是本件事證明確，被告上開犯行至堪認定，應依法
    論科。
三、按家庭暴力者，謂家庭成員間實施身體或精神上不法侵害之
    行為，又家庭暴力罪者，謂家庭成員間故意實施家庭暴力行
    為而成立其他法律所規定之犯罪，家庭暴力防治法第二條第
    一項及同條第二項分別定有明文。查被告係告訴人甲○之配
    偶，具有家庭暴力防治法第三條第一款所定之家庭成員關係
    ，是核被告上開所為，係犯刑法第二百七十七條第一項之普
    通傷害罪，且屬家庭暴力防治法第二條第二項所定之家庭暴
    力罪。
四、按行為後法律修正，致行為時與裁判時之法律規定不同，而
    有刑法第二條第一項行為後法律變更之情形者，應比較新舊
    法，依「從舊從輕」之法則，適用最有利於行為人之法律；
    又所稱「法律變更」應係指刑罰法律變更，即犯罪構成要件
    或處罰之內容變更，或「罪」「刑」雖未變更，但因法條修
    正結果，使刑罰之實質內容發生變動而輕重之別者而言。查
    ：（一）被告行為後，九十五年六月十四日修正公布，同年
    七月一日施行之刑法施行法第一條之一增訂「中華民國九十
    四年一月七日刑法修正施行後，刑法分則編所定罰金之貨幣
    單位為新臺幣。九十四年一月七日刑法修正時，刑法分則編
    未修正之條文定有罰金者，自九十四年一月七日刑法修正施
    行後，就其所定數額提高為三十倍。但七十二年六月二十六
    日至九十四年一月七日新增或修正之條文，就其所定數額提
    高為三倍」等內容。而被告所犯之刑法第二百七十七條第一
    項自七十二年六月二十六日（即罰金罰鍰提高標準條例修正
    公布日）迄今未修正，其罰金之法定刑為「一千元以下罰金
    」（貨幣單位為「銀元」），再依罰金罰鍰提高標準條例第
    一條前段規定罰金刑提高十倍為「銀元一萬元以下罰金」，
    依現行法規所定貨幣單位折算新臺幣條例規定折算為「新臺
    幣三萬元以下罰金」；又於刑法施行法第一條之一施行日（
    即九十五年七月一日）後，刑法所定罰金之貨幣單位改為「
    新臺幣」，就其所定數額高三十倍，亦為「新臺幣三萬元」
    ，是刑法施行法第一條之一施行後，罰金刑貨幣單位雖有「
    新臺幣」之更異，惟適用結果之罰金額度則無二致，就罰金
    法定刑提高之「刑罰權規範內容」並未變更，尚無刑法第二
    條第一項新舊法比較適用之問題，自應適用現行有效之法律
    。（二）刑法第三十三條第五款亦於被告行為後修正施行，
    修正前刑法第三十三條第五款規定「罰金：一元以上」，而
    修正後該款則規定「罰金：新臺幣一千元以上，以百元計算
    之」，致刑法法定本刑中列有罰金刑者，其罰金刑部分刑度
    有加重之情形，應依新刑法第二條第一項前段之規定，適用
    行為時法（最高法院九十五年第八次刑事庭決議參照）。（
    三）被告犯罪時及原審判決時之刑法第四十一條第一項前段
    規定：「犯最重本刑為五年以下有期徒刑以下之刑之罪，而
    受六個月以下有期徒刑或拘役之宣告，因身體、教育、職業
    、家庭之關係或其他正當事由，執行顯有困難者，得以一元
    以上三元以下折算一日，易科罰金。」又被告犯罪時及原審
    判決時之易科罰金折算標準，修正前罰金罰鍰提高標準條例
    第二條前段（現已刪除）規定，就其原定數額提高為一百倍
    折算一日，則本件被告行為時及原審判決時之易科罰金折算
    標準，應以銀元三百元折算一日，經折算為新臺幣後，應以
    新臺幣九百元折算為一日。惟九十四年二月二日修正公布並
    於九十五年七月一日施行之刑法第四十一條第一項前段則規
    定：「犯最重本刑為五年以下有期徒刑以下之刑之罪，而受
    六個月以下有期徒刑或拘役之宣告者，得以新臺幣一千元、
    二千元或三千元折算一日，易科罰金。」比較修正前後之易
    科罰金折算標準，以九十五年七月一日修正公布施行前之規
    定，較有利於被告，則依修正後刑法第二條第一項前段，適
    用行為時之法律即修正前刑法第四十一條第一項前段規定，
    定其折算標準。（四）經綜合罪刑比較結果，以適用舊法最
    有利於被告，基於一體適用法律之法則（最高法院九十五年
    第八次刑事庭會議決議參照），自應適用修正前刑法第四十
    一條第一項前段及廢止前罰金罰鍰提高標準條例第二條之規
    定，諭知以銀元三百元折算一日為易科罰金之折算標準。
五、原審基此因認被告罪證明確，援引刑事訴訟法第四百四十九
    條第一項前段、第四百五十四條第二項，刑法第二百七十七
    條第一項、修正前刑法第四十一條第一項前段，罰金罰鍰提
    高標準條例第一條前段、第二條（修正前），逕以簡易判決
    判處被告有期徒刑六月，並諭知易科罰金之折算標準。而原
    審雖未及比較易科罰金折算標準之新舊法，惟因新修正刑法
    第二條第一項之變更，已將新舊法律適用之「從新從輕」原
    則，改採「從舊從輕」原則，本案上訴後，經比較新舊法，
    仍應適用行為時法，業如上述，原判決既適用行為時法，即
    無不當，自不構成撤銷之事由。至被告上訴固指摘原審判決
    顯屬過重云云。惟按刑之量定，係實體法上賦予法院得為自
    由裁量之事項，倘其未有逾越或濫用法律所規定裁量之外部
    及內部性界限，並符合法規範之體系及目的，遵守一般有效
    之經驗及論理法則，即不得任意指為違法（最高法院七十五
    年臺上字第七０三三號判例參照）。原審基於調查審理所認
    定之事實，斟酌被告酒後無故為家暴傷害行為，顯乏對其配
    偶應有之尊重；尤以在其子女面前實施家庭暴力，嚴重影響
    其子女往後認知及身心之發展；兼衡被害人所受傷勢、被告
    之犯後態度等一切情狀，在法定刑度內加以考慮而為量刑，
    反應其所認定之犯罪事實與全案情節，罰當其罪，自難認係
    違法失當。從而，被告上訴意旨猶指摘原審量刑過重，難認
    有理由，應予駁回。
六、末按緩刑係於論罪科刑時為促使行為人將來改過遷善，避免
    再犯所設，乃在評價行為人「裁判時」反社會性，具有防衛
    社會功能而與保安處分具有類似效果，與行為之評價應考量
    行為當時及裁判時之法律秩序有所不同，應以裁判時法律決
    定緩刑宣告與否。因此，犯罪在新法施行前，新法施行後，
    緩刑之宣告，應適用新法第七十四條之規定（最高法院九十
    五年第八次刑事庭決議參照）。查被告前於八十年間固曾因
    過失致死案件，經臺灣雲林地方法院以八十年度交訴字第五
    十四號刑事判決判處有期徒刑十月，緩刑五年，於八十年五
    月二十二日確定，嗣緩刑期滿未經撤銷緩刑等情，有其臺灣
    高等法院被告前案紀錄表在卷可參，惟被告上開前案非屬「
    故意犯罪」受有期徒刑以上刑之宣告，且上開刑之宣告亦因
    緩刑期滿未經撤銷緩刑而失其效力，視同未曾受有期徒刑以
    上刑之宣告（最高法院二十八年上字第二００九號判例、七
    十九年度臺非字第二十七號、八十七年度臺非字第五十六號
    判決意旨參照），此次因一時失慮，觸犯本案犯行，然其於
    原審判決後業與告訴人達成和解，並經告訴人於本院審理時
    當庭表示宥恕之意，經此偵審程序，當知所警惕，信無再犯
    之虞，本院認為其所宣告之刑以暫不執行為適當，併諭知緩
    刑二年，以啟自新。又被告係犯家庭暴力罪而受緩刑之宣告
    ，自應依家庭暴力防治法第三十條第一項在緩刑期內付保護
    管束。此外，本院審酌被告對其配偶所為上開家庭暴力之情
    節，依同法第三十條第二項第一款規定，命被告於保護管束
    期間內，禁止實施家庭暴力行為，如有違反上開保護管束事
    項且情節重大，緩刑之宣告將予撤銷，以觀後效。
據上論斷，應依刑事訴訟法第四百五十五條之一第一項、第三項
、第三百六十八條，刑法第七十四條第一項第一款，家庭暴力防
治法第三十條第一項、第二項第一款，判決如主文。
本案經檢察官鄭葆琳到庭執行職務。
中    華    民    國    95    年    9     月    29    日
                  刑事第一庭  審判長法  官  許進國
                                    法  官  黃琴媛
                                    法  官  曾宏揚
上列正本證明與原本無異。
本件不得上訴。
中    華    民    國    95    年    9     月    29    日
                                    書記官  陳慶昀
附錄本件論罪科刑法條：
中華民國刑法第277條第1項
（普通傷害罪）
傷害人之身體或健康者，處3年以下有期徒刑、拘役或1千元以下
罰金。


司法院資訊處製作；財團法人民間司法改革基金會備份。
